【裁判字號】    97,自,130
【裁判日期】    980408
【裁判案由】    誣告
【裁判全文】
臺灣臺北地方法院刑事判決               97年度自字第130號
自  訴  人  乙○○
自訴代理人  陳化義律師
被      告  甲○○
選任辯護人  傅祖聲律師
            朱日銓律師
上列被告因誣告案件，經自訴人提起自訴，本院判決如下：
    主  文
本件自訴不受理。
    理  由
一、自訴意旨略以：被告甲○○係鴻海集團負責人，明知自訴人
    乙○○係從事新聞工作的媒體人，負有報導新聞資料提供人
    民知的權利的天職，由於工作關係，乙○○知道甲○○在美
    國曾經隱瞞重大訴訟數十件，時間長達二十多年，此消息會
    不利購買鴻海集團股票之投資人，有違反證券交易法的情事
    ，另甲○○因在美國有逃漏稅損，後來與美國的國稅局認罪
    協商，又在中國收取人頭仲介費，因為公司避稅，找過員工
    來頂罪，在芬蘭公司爆發大罷工等情事，上開事情，甲○○
    都沒有對外揭露，盡到上市公司的義務，乙○○得知這些已
    經在報章雜誌曾經出現過、或是從美國資訊風聞而來的事情
    ，就在甲○○約見乙○○專訪時，在聊天中透露以上幾點甲
    ○○行為不端正的事項，因此甲○○對乙○○產生疑慮，擔
    心乙○○會揭露上揭不利於甲○○的事情，透過曾經鴻海集
    團擔任公關的楊人凱，前來跟乙○○遊說，希望乙○○不要
    將這些消息公諸於世，願意以新臺幣（下同）三千二百萬元
    作為補償乙○○放棄著作之權利，及以後不報導出書的損失
    ，甲○○為擔心乙○○做不到，透過楊人凱要求乙○○另外
    簽一份保密條款，要求乙○○今後封口封筆，甲○○明知自
    己係心甘情願為解決心中疑慮，願意主動提出給乙○○的金
    錢，並非乙○○對甲○○進行恐嚇，甲○○竟基於誣告的動
    機，故意陷乙○○於罪，在民國九十五年十月二十日透過顏
    廷鈺律師向臺北市政府刑事警察局對乙○○提出恐嚇罪的告
    訴，顏廷鈺律師並在九十五年十二月十四日以電話引誘乙○
    ○到臺新銀行敦化分行取款並簽訂保密條款，顏廷鈺律師僅
    表示包在紅色購物袋內有三千二百萬元，乙○○因而信以為
    真，簽署保密條款，警察就出現逮捕乙○○，但乙○○並未
    拿到任何錢，甲○○將一件其自願要求乙○○封筆、封口的
    限制著作權利的對價交易行為，污衊為恐嚇行為。因認被告
    甲○○涉犯刑法第一百六十九條第一項之誣告罪嫌云云。
二、按「同一案件經檢察官依刑事訴訟法第二百二十八條規定開
    始偵查者，不得再行自訴。但告訴乃論之罪，經犯罪之直接
    被害人提起自訴者，不在此限。」；又「不得提起自訴而提
    起者，應諭知不受理之判決。」，刑事訴訟法第三百二十三
    條第一項、第三百三十四條分別定有明文。觀諸刑事訴訟法
    第三百二十三條第一項規定之立法理由，係為避免利用自訴
    程序干擾檢察官之偵查犯罪，同一案件既經檢察官依法開始
    偵查，告訴人或被害人之權益已可獲保障，由檢察官依法處
    理即為已足，自無另使用自訴制度之必要。至何時得謂「開
    始偵查」，依刑事訴訟法第二百二十八條第一項、第二項規
    定：「檢察官因告訴、告發、自首或其他情事知有犯罪嫌疑
    者，應即開始偵查。」、「前項偵查，檢察官得限期命檢察
    事務官、第二百三十條之司法警察官或第二百三十一條之司
    法警察調查犯罪情形及蒐集證據，並提出報告。必要時，得
    將相關卷證一併發交。」應認至遲在客觀上已經為告訴、告
    發或自首等訴訟行為之時期，即謂已經開始偵查。雖檢察機
    關於受理告訴、告發、自首或司法警察機關移送案件後，依
    其分案規則，編列案號、登錄分案日期、將案別區分為「偵
    字案」、「他字案」或「相字案」等，僅為內部事務分配方
    式，並無礙業已開始偵查之效力（最高法院著有九十一年度
    臺上字第六九三六號判決意旨足參）。
三、經查，本件自訴人乙○○委任律師為代理人自訴被告甲○○
    如上述自訴內容所示誣告之犯罪事實，前經自訴人於九十七
    年八月一日，向臺灣臺北地方法院檢察署（下稱臺北地檢署
    ）提出告訴，並於九十七年八月二十五日，經臺北地檢署分
    為九十七年度他字第七一一六號案件，此有臺北地檢署九十
    七度他字第七一一六號偵查卷附臺北地檢署申告案件報告單
    上記載申告時間「九十七年八月一日」及臺北地檢署檢察事
    務官詢問筆錄影本可查；由於該案係自訴人於九十七年八月
    一日向臺北地檢署提出告訴，並於九十七年八月四日由該署
    檢察長蓋章受理，臺北地檢署檢察官因而知悉如上述自訴內
    容所示誣告犯罪事實，依刑事訴訟法第二百二十八條第一項
    規定應即發動偵查，至檢察機關受理案件後，依其分案規則
    ，編列案號、登錄分案日期、將案別區分為「偵字案」、「
    他字案」或「相字案」等，僅為內部事務分配方式，並無礙
    業已開始偵查之效力，且實際偵查進度及結果如何，亦非所
    問。而自訴人於九十七年十月十六日始向本院提出本件自訴
    乙節，有刑事自訴狀上所附之收文戳章可憑，由上可知，自
    訴人就同一案件提起本件自訴之時間，係於檢察官開始實施
    偵查之後，而誣告罪係非告訴乃論之罪，揆諸前揭規定，爰
    不經言詞辯論，逕為諭知不受理之判決。
據上論斷，應依刑訴訟法第三百二十三條第一項、第三百三十四
條、第三百四十三條、第三百零七條，判決如主文。
中    華    民    國    98    年    4     月    8     日
                  刑事第九庭審判長法  官  林怡秀
                                  法  官  張詩芸
                                  法  官  徐淑芬
上正本證明與原本無異。
如不服本判決應於收受送達後十日內向本院提出上訴書狀，並應
敘述具體理由；其未敘述上訴理由者，應於上訴期間屆滿後二十
日內向本院補提理由書（均須按他造當事人之人數附繕本）「切
勿逕送上級法院」。
                                  書記官  呂慧娟
中    華    民    國    98    年    4     月    8     日


司法院資訊處製作；財團法人民間司法改革基金會備份。
